【裁判字號】    90,訴,618
【裁判日期】    900417
【裁判案由】    違反野生動物保育法
【裁判全文】
臺灣臺中地方法院刑事判決                            九十年度訴字第六一八號
    公  訴  人  臺灣臺中地方法院檢察署檢察官
    被      告  甲○○
    選任辯護人  林龍司
右列被告因違反野生動物保育法案件，經檢察官聲請簡易處刑（九十年度偵字第五五
七號），本院臺中簡易庭認不宜以簡易判決處刑，移送刑事普通庭審理，本院判決如
左：
    主  文
甲○○連續違反瀕臨絕種野生動物產製品，非經主管機關之同意，不得在公共場所陳
列之規定，未經主管機關同意，意圖販賣而陳列瀕臨絕種野生動物產製品，處有期徒
刑捌月。緩刑年。
瀕臨絕種野生動物產製品之象牙印材拾玖支，均沒收。
    事  實
一、甲○○於民國八十四年五、六月間在臺中市○○區○○里○○路○段一五三之一
    號其所經營「全方印舖鎖店」，向一名年約四十餘歲而確實姓名不詳之張姓成年
    男子，以每小支約新臺幣（下同）五、六百元，每大支約七、八百元之價格，購
    買二十餘支之象牙印材，總金額約一萬餘元。其後於同年六月間，在上址再以每
    小支象牙印材為一千元、每大支為一千一百元至一千二百元之價格，出售數支予
    不特定人。後行政院農業委員會將象科動物公告為「保育類野生動物名錄」內之
    物種，為保育類瀕臨絕種野生動物，並於八十四年九月四日，以八十四農林字第
    四○三○四八六Ａ號公告：象牙或象牙加工品非經地方主管機關（直轄市、縣市
    政府）之同意不得買賣或在公共場所陳列、展示。甲○○明知該批象牙印材屬野
    生動物保育法第三條第六款所定之野生動物產製品，已列為保育範圍，未經野生
    動物保育法縣市主管機關─臺中市政府之同意，竟基於概括之犯意，自八十四年
    九月四日之公告日起將其前購入之象牙產製品印材，公開陳列在其經營之上開店
    內，預計以二千元之價格售出。嗣於八十九年十二月二十七日下午四時許，為警
    在上址查獲，並扣得瀕臨絕種野生動物─象科動物產製品之象牙印材十九支。
二、案經內政部警政署臺中港務警察所報請臺灣臺中地方法院檢察署檢察官偵查後聲
    請簡易判決處刑。
    理  由
一、訊據被告甲○○於本院審理時對其於上開時、地經營全方印舖鎖店，並向真實姓
    名不詳之張姓成年男子購買二十餘支之象牙印材，於同年六月間，在上址售出數
    支象牙印材予客人，其後未經主管機關許可，即連續公開陳列在其經營之上開店
    內，但未再售出等情，供認不諱，惟辯稱：伊不知象牙印材是屬野生動物保育法
    所列管保育範圍內云云。惟查：
（一）右揭事實除據被告前揭供述外，並有上開象牙印材十九支扣案足佐。而象科動
      物經中央主管機關行政院農業委員會公告為「保育類野生動物名錄」內之物種
      ，屬瀕臨絕種野生動物，為應予保育，不得騷擾、虐待、獵捕、宰殺或為其他
      利用之保育類動物，以及行政院農業委員會於八十四年九月四日，以八十四農
      林字第四○三○四八六Ａ號公告：象牙或象牙加工品非經地方主管機關（直轄
      市、縣市政府）之同意不得買賣或在公共場所陳列、展示等情，有行政院農委
      員會上開公告及保育類野生動物名錄各一份附於偵查卷可按，復有被告被查獲
      現場之照片四幀附卷可按，被告確有意圖販賣而陳列保育類野生動物產製品之
      犯行，當可認定。
（二）按野生動物保育法於八十三年十月二十九日經總統令修正公布全文五十七條後
      ，該法之各級主管機關，即透過各種傳播媒體及學校教育等方式，宣導象科動
      物屬瀕臨絕種野生動物，應予保育，不得騷擾、虐待、獵捕、宰殺或為其他利
      用，而其之產製品，諸如象牙或象牙加工品非經地方主管機關之同意不得買賣
      或在公共場所陳列、展示，此為公眾所週知之事實。被告之學歷為高中畢業，
      據其於本院審理時供述在卷，再參酌被告從事印舖店之行業等情，謂其不知上
      開象牙印材為保育類動物之產製品云云，顯與經驗法則有違，況且國民有知法
      之義務，不得因其不知法律而免除其刑事責任，故被告此部分辯詞，顯不足採
      ，事證明確，其右揭犯行，方堪以認定。
二、核被告未經主管機關同意，意圖販賣而陳列象牙印材之行為，係違反野生動物保
    育法第三十五條第一項之瀕臨絕種野生動物產製品，非經主管機關之同意，不得
    在公共場所陳列之規定，應依同法第四十條第一項第二款處斷。被告所為多次意
    圖販賣而陳列象牙印材之行為，時間緊接，所犯構成要件相同，顯係基於概括之
    犯意為之，為連續犯，爰依刑法第五十六條之規定，論以一罪（參照最高法院五
    十八年度臺非字第二十八號判決、臺灣高等法院七十八年度上易字第一二二六號
    判決意旨）。公訴人認被告涉有在公共場所「展示」之行為，惟依野生動物保育
    法第三條第十四款之規定：展示係指以野生動物或其產製品置於公開場合供人參
    觀者而言，被告之行為係屬意圖販賣而陳列，非僅屬供人參觀，與「展示」之定
    義不符；又被告於行政院農業委員會於八十四年九月四日公告前之買賣行為，因
    行為時法令未明文規定須處罰，依罪刑法定原則，本院自不得據以論罪科刑，均
    併予敘明。爰審酌被告未經主管機關同意，非法在公共場所陳列瀕臨絕種野生動
    物之產製品，危害自然生態環境甚鉅，嚴重影響我國為保育瀕臨絕種野生動物之
    所作努力，並有礙我國在國際間之聲譽，犯後否認犯行，並無悔意，惟念並無前
    科，為求糊口謀生，始為違法行為等一切情狀，量處如主文所示之刑。又查被告
    前未曾受有期徒刑以上刑之宣告，有臺灣高等法院被告全國前案紀錄表、臺灣臺
    中地方法院檢察署刑案資料查註紀錄表各一份在卷可查，其經此偵審程序併受科
    刑之判決，應已知所警惕，信無再犯之虞，本院認前開宣告刑以暫不執行為適當
    ，爰併予宣告緩刑三年，以啟自新。查獲之瀕臨絕種野生動物產製品象牙印材十
    九支，依野生動物保育法第五十二條第一項後段之規定宣告沒收之。
據上論斷，應依刑事訴訟法第四百五十二條、第二百九十九條第一項前段，野生動物
保育法第四十條第一項第二款、第五十二條第一項後段，刑法第十一條、第五十六條
、第七十四條第一款，判決如主文。
本案經檢察官楊朝嘉到庭執行職務
中      華      民      國      九十      年      四      月    十七    日
                                臺灣臺中地方法院刑事第四庭
                                        法  官  楊  真  明
右正本證明與原本無異。
如不服本判決，應於送達後十日內向本院提出上訴狀（須附繕本），上訴於臺灣高等
法院臺中分院。
                                        書記官
中      華      民      國      九十      年      四      月    十八    日
附錄本判決論罪科刑法條
野生動物保育法第三十五條：
  保育類野生動物、瀕臨絕種及珍貴稀有野生動物產製品，非經主管機關之同意，不
  得買賣或在公共場所陳列、展示。
  前項保育類野生動物、瀕臨絕種及珍貴稀有野生動物產製品之種類，由中央主管機
  關公告之。
野生動物保育法第四十條第一項第二款：
  有下列情形之一，處六月以上五年以下有期徒刑，得併科新臺幣三十萬元以上一百
  五十萬元以下罰金：
  二、違反第三十五條第一項規定，未經主管機關同意，買賣或意圖販賣而陳列、展
      示保育類野生動物或瀕臨絕種及珍貴稀有野生動物產製品者。


司法院資訊處製作；財團法人民間司法改革基金會備份。
